【裁判字號】    98,台上,1506
【裁判日期】    980820
【裁判案由】    返還不當得利
【裁判全文】
最高法院民事裁定            九十八年度台上字第一五○六號
上  訴  人  甲○○
訴訟代理人  林樹旺律師
            莊志成律師
被 上訴 人  乙○○
            丙○○
            丁○○
上列當事人間請求返還不當得利事件，上訴人對於中華民國九十
八年六月三日台灣高等法院第二審判決（九十七年度上字第八○
一號），提起上訴，本院裁定如下：
    主  文
上訴駁回。
第三審訴訟費用由上訴人負擔。
    理  由
按上訴第三審法院，非以原判決違背法令為理由，不得為之。又
提起上訴，上訴狀內應記載上訴理由，其以民事訴訟法第四百六
十九條所定事由提起第三審上訴者，應於上訴狀內表明：原判決
所違背之法令及其具體內容、暨依訴訟資料合於該違背法令之具
體事實。其依同法第四百六十九條之一規定提起上訴者，並應具
體敘述為從事法之續造、確保裁判之一致性或其他所涉及之法律
見解具有原則上重要性之理由。同法第四百六十七條、第四百七
十條第二項分別定有明文。而依同法第四百六十八條規定，判決
不適用法規或適用不當者，為違背法令；依同法第四百六十九條
規定，判決有該條所列各款情形之一者，為當然違背法令。是當
事人提起第三審上訴，如合併以同法第四百六十九條及第四百六
十九條之一之事由為上訴理由時，其上訴狀或理由書應表明該判
決所違背之法令條項，或有關判例、解釋字號，或成文法以外之
習慣或法理等及其具體內容，暨係依何訴訟資料合於該違背法令
之具體事實，並具體敘述為從事法之續造、確保裁判之一致性或
其他所涉及之法律見解具有原則上重要性之理由。如未依上述方
法表明，或其所表明者與上開法條規定不合時，即難認為已合法
表明上訴理由，其上訴自非合法。本件上訴人對於原判決提起第
三審上訴，雖以該判決違背法令為由，惟核其上訴理由狀所載內
容，徒就原審本於取捨證據、認定事實及解釋契約之職權行使所
論斷：兩造合資成立大象彩色印刷製版有限公司，因業務擴充變
更公司組織型態為大象彩色印刷製版股份有限公司（下稱大象公
司），為使股東人數合於公司法規定，被上訴人三人乃將所持有
股份分別登記予親人各一部分（乙○○登記予配偶張淑玲、丁○
○登記予胞兄劉臣俊、丙○○登記予配偶胡秋華），上訴人亦以
家庭失和為由，將其百分之三十一股份即四十四萬五千股中之二
十萬股，借名登記於其胞兄董志平名下。故被上訴人主張董志平
之股份仍為上訴人所有乙節，符合大象公司型態及常情，堪予採
信。嗣上訴人要求退股，以其名下及董志平名下共四十四萬五千
股為計算基準，請求給付退股金，兩造經依公司當時之資產與負
債，計算出上訴人可領退股金新台幣（下同）一千一百萬元，遂
於民國八十八年一月二十二日簽訂股權轉讓協議書（下稱系爭協
議書），由被上訴人如數支付上訴人，並將上訴人及董志平名下
共四十四萬五千股移轉登記予被上訴人指定之林秀卿。然董志平
以其未同意轉讓其名下之二十萬股為由，對被上訴人提出偽造文
書等之刑事告訴，經刑事法院判決被上訴人有罪確定，而上訴人
亦因詐欺罪，經刑事法院判決有罪確定，則被上訴人給付上訴人
退股金按比例計算之四百七十八萬七千五百元，屬上訴人無法律
上原因所受利益，被上訴人乙○○、丙○○、丁○○依序受有二
百十五萬零九百零六元、四十八萬五千六百八十八元、二百十五
萬零九百零六元之損害，是被上訴人依不當得利之法律關係請求
上訴人如數返還上開金額本息，即屬正當。另兩造其餘攻擊、防
禦方法與判決結果無涉，無予一一論述必要等情，指摘為不當，
並就原審命為辯論及已論斷者，泛言謂為違法，而非表明該判決
所違背之法令及其具體內容，暨依訴訟資料合於該違背法令之具
體事實，更未具體敘述為從事法之續造、確保裁判之一致性或其
他所涉及之法律見解具有原則上重要性之理由，難認其已合法表
明上訴理由。依首揭說明，應認其上訴為不合法。
據上論結，本件上訴為不合法。依民事訴訟法第四百八十一條、
第四百四十四條第一項前段、第九十五條、第七十八條，裁定如
主文。
中    華    民    國  九十八  年    八    月   二十   日
                      最高法院民事第五庭
                          審判長法官  朱  建  男
                                法官  顏  南  全
                                法官  林  大  洋
                                法官  沈  方  維
                                法官  陳  淑  敏
      本件正本證明與原本無異
                                      書  記  官
中    華    民    國  九十八  年    九    月    一    日
                                                Ａ


司法院資訊處製作；財團法人民間司法改革基金會備份。
